【裁判字號】    99,消債抗,192
【裁判日期】    991123
【裁判案由】    聲請更生程序
【裁判全文】
臺灣高雄地方法院民事裁定           99年度消債抗字第192號
抗  告  人  萬泰商業銀行股份有限公司
法定代理人  盧正昕
相  對  人  張啟宏
上列當事人間因認可更生方案聲明異議事件，抗告人對於民國99
年7 月6 日本院99年度事聲字第110 號裁定提起抗告，本院裁定
如下：
    主  文
抗告駁回。
抗告費用新台幣壹仟元由抗告人負擔。
    理  由
一、抗告意旨略以：相對人之薪資加計低收入補助，每月所得共
    約新台幣（下同）22,000元，另相對人扶養具身心障礙之養
    女每月尚受有政府補助7,000 元，故其必要支出應僅為13,4
    64元【11,309元＋（11,309元－7,000 元）÷2 人】，是以
    相對人每月應可清償8,536 元，原裁定未扣減其可得受扶養
    補助之7,000 元，顯非適當，爰依法提起抗告，請求原裁定
    廢棄等語。
二、按債務人有薪資、執行業務所得或其他固定收入，法院認更
    生方案之條件公允者，得不經債權人會議可決，逕依債務人
    之聲請或依職權以裁定認可更生方案，消費者債務清理條例
    第64條第1 項定有明文。而其立法理由亦說明債務人如有薪
    資、執行業務所得等固定收入，並將其可處分所得之一定部
    分充為清償，於債權人之權益已有保障，其更生程序應更為
    簡易、迅速。故債務人提出之更生方案，倘法院認為其條件
    公允（例如：清償總額已達債權總額相當成數，債權人受償
    金額不致過低等），得不待債權人會議可決，逕依債務人之
    聲請或職權以裁定認可之。惟法院認為該條所謂更生方案之
    條件公允者，必須斟酌債務人之收入、生活支出，及其所提
    更生方案是否使債權人受償金額不致過低等情，始為公平妥
    適。蓋更生制度之目的，旨在使債務人在經濟上得有更生之
    機會，該制度並非在使債務人恣意消費所造成之債務，轉嫁
    予債權人負擔，債務人更生制度亦非縱容投機不誠實之債務
    人奢侈浪費，濫用更生程序以規避其應負擔之償還責任，否
    則不啻與消債條例之立法本旨有違。次按關於更生或清算之
    程序，除本條例別有規定外，準用民事訴訟法之規定，消費
    者債務清理條例第15條定有明文。復按當事人對於司法事務
    官處理事件所為之終局處分，得於處分送達後10日之不變期
    間內，以書狀向司法事務官提出異議。司法事務官認前項異
    議有理由時，應另為適當之處分；認異議為無理由者，應送
    請法院裁定之。法院認第1 項之異議為有理由時，應為適當
    之裁定；認異議為無理由者，應以裁定駁回之，民事訴訟法
    第240 條之4 第1 至3 項亦定有明文。
三、經查：相對人於民國95、96年度均未申報所得（見本院97年
    度消債更字第90 4號卷《下稱更生卷》第32至33頁所得資料
    清單），97年受雇擔任小客貨船之駕駛，目前每月薪資約15
    ,000元，另有低收入戶補助7,000 元，每月所得總計約22,0
    00元，有低收入戶證明書、在職證明書及薪資證明書可憑（
    更生卷38頁、90頁、150 頁），在相對人為聲語障重度障礙
    人士（更生卷11頁身心障礙手冊），而異議人又無其他舉證
    情況下，以此為準計算相對人之還款能力，尚屬允當。又相
    對人尚須與配偶陳玉茹共同分擔養女（91年7 月24日出生，
    見更生卷12頁戶籍謄本）之扶養費用，而相對人之養女為「
    極重度多重障礙」，按月領有政府身心障礙補助7,000 元等
    情，為相對人所自承，且有戶籍謄本、身心障礙手冊各1 份
    在卷可憑（見更生卷第12頁、第125 頁），堪予認定。再者
    ，縱依高雄市99年每人每月最低生活費11,309元為標準，並
    扣除政府補助相對人養女之7,000 元後，相對人每月支出個
    人必要生活費用及與配偶分擔後之扶養費用，仍達13,464元
    （11,309＋《11,309－7,000 》÷2 ，小數點以下四捨五入
    ），再依相對人每月收入22,000元計算，扣除生活費及分擔
    之扶養費後，相對人每月還款金額為8,536 元（22,000-13,
    464 ），與相對人所提出之更生方案每月還款6,830 元相較
    ，僅高出1,706 元。而按，相對人就其養女扶養費用之支出
    ，固因政府補助7,000 元而有所減輕，惟衡諸常情，照顧極
    重度多重障礙之子女，除一般日常生活費用外，常需支出就
    診費用、營養費用、特殊輔助器具等費用，甚且於相對人及
    其配偶出外工作時，委由他人暫時照護，亦可能支出費用，
    故相對人養女之必要扶養費用，應高於內政部公告之高雄市
    99年每人每月最低生活費用標準，則相對人因扶養極重度多
    重障礙養女，因而每月多支出1,706 元，尚在情理之內。故
    相對人提出以1 個月為1 期、分96期、每期清償金額6,830
    元，清償債務之成數30.12%之更生方案，應已盡其最大努力
    與誠信而為清償，抗告意旨認相對人仍應提高每月清償金額
    至8,536 元云云，並無足採。
四、綜上所述，本院司法事務官斟酌相對人所提更生方案，每1
    個月為1 期，共96期、每期清償6,830 元，清償總金額達65
    5,680 元，認其條件核屬公允、適當、可行，在為平衡保障
    債權人之公平受償，並謀求相對人經濟生活之更生重建等消
    費者債務清理條例之立法要求下，依職權認可相對人所提前
    述更生方案，尚無不當。又查無同條例第63條或第64條第2
    項所定不應認可之消極事由存在，乃逕依同條例第64條第1
    項裁定予以認可相對人所提更生方案，經核並無不合。原裁
    定駁回抗告人之異議，核無違誤。抗告人執前詞指摘原裁定
    為不當，求予廢棄，為無理由，應予駁回。
五、據上論結，本件抗告為無理由，依消費者債務清理條例第11
    條第2 項、第15條，民事訴訟法第495 條之1 第1 項、第44
    9 條第1 項、第95條、第78條，裁定如主文。
中    華    民    國    99    年    11    月    23    日
                  民事第五庭  審判長法  官  黃國川
                                    法  官  何佩陵
                                    法  官  李育信
上為正本係照原本作成。
不得再抗告。
中    華    民    國    99    年    11    月    23    日
                                    書記官  陳孟琳

司法院資訊處製作；財團法人民間司法改革基金會備份。
